---
title: "Fusions chimériques — Chromoanagenesis-AML"
subtitle: "Spécificité tumorale · matching Arriba · score biologique"
author: "Ambre"
date: "`r format(Sys.Date(), '%d %B %Y')`"
params:
  dir_merge:  "JB_chromo_wt_merge1"
  dir_arriba: "starriba"
  dir_fasta:  "fasta_JB"
  dir_kmers:  "JB_kmers"
  wt_min:     0
  patho_min:  5
  n_top:      30
  w_type:     4
  w_conf:     2
  w_spec:     2
  w_who:      2
  w_frame:    2
  w_reads:    2
output:
  html_document:
    toc: true
    toc_float:
      collapsed: true
    toc_depth: 3
    number_sections: true
    code_folding: hide
    theme: cosmo
    highlight: tango
    df_print: paged
    self_contained: true
# Pour un PDF : remplacer le bloc html_document par
#   pdf_document: { toc: true, number_sections: true }
# puis rmarkdown::render("analyse_fusions_chromoAML.Rmd", output_format = "pdf_document")
---

```{r setup, include=FALSE}
knitr::opts_chunk$set(echo = FALSE, warning = FALSE, message = FALSE,
                      fig.align = "center", dpi = 150, out.width = "100%")
suppressPackageStartupMessages({
  library(tidyverse)
  library(scales)
  library(DT)
})
theme_set(theme_bw(base_size = 12))

# Chemins relatifs au dossier du rapport (astuce : symlinks, cf. version .R)

# Fusions WHO d'intérêt (composante E) + alias HGNC
WHO_FUSIONS_INTEREST <- c(
  "RUNX1--RUNX1T1", "CBFB--MYH11", "PML--RARA", "KMT2A--MLLT3",
  "DEK--NUP214", "NUP98--NSD1", "BCR--ABL1", "NRIP1--MIR99AHG")
GENE_ALIASES <- c(
  MLL = "KMT2A", HRX = "KMT2A", ALL1 = "KMT2A", MLL1 = "KMT2A", TRX1 = "KMT2A",
  AF9 = "MLLT3", LTG9 = "MLLT3", AF6 = "MLLT4", AFDN = "MLLT4", ENL = "MLLT1",
  ETO = "RUNX1T1", MTG8 = "RUNX1T1", CBFA2T1 = "RUNX1T1", BCR1 = "BCR")
resolve_alias <- function(g) ifelse(g %in% names(GENE_ALIASES), GENE_ALIASES[g], g)

read_fasta <- function(path) {
  ln <- readLines(path, warn = FALSE); ln <- ln[!grepl("^\\s*$", ln)]
  if (length(ln) == 0) return(tibble(id = character(), seq = character()))
  is_h <- startsWith(ln, ">"); grp <- cumsum(is_h); ids <- sub("^>", "", ln[is_h])
  sbg <- tapply(ln[!is_h], grp[!is_h], paste0, collapse = "")
  sv <- rep("", length(ids)); sv[as.integer(names(sbg))] <- as.character(sbg)
  tibble(id = ids, seq = sv)
}

# Type de base (couleurs) & classe Rufflé à partir du type Arriba détaillé
arriba_base <- function(t) {
  tl <- str_to_lower(coalesce(t, "")); b <- str_split_fixed(tl, "/", 2)[, 1]
  dplyr::case_when(
    str_detect(tl, "read-through") ~ "Read-through",
    b == "translocation" ~ "Translocation", b == "inversion" ~ "Inversion",
    b == "duplication" ~ "Duplication",     b == "deletion" ~ "Délétion",
    is.na(t) | t == "" ~ "Non confirmé Arriba", TRUE ~ "Autre")
}
ruffle_class <- function(t) {
  b <- str_split_fixed(str_to_lower(coalesce(t, "")), "/", 2)[, 1]
  dplyr::case_when(
    b == "translocation" ~ "Class 1", b == "inversion" ~ "Class 4",
    b == "duplication" ~ "Class 3",   b == "deletion" ~ "Class 2",
    TRUE ~ NA_character_)
}

TYPE_COLORS <- c(
  Translocation = "#d62728", Inversion = "#9467bd", "Délétion" = "#ff7f0e",
  Duplication = "#1f77b4", "Read-through" = "#2ca02c",
  "Non confirmé Arriba" = "grey65", Autre = "grey50")

MAX_SCORE <- with(params, w_type + w_conf + w_spec + w_who + w_frame + w_reads)
```

# Configuration

```{r config}
tibble(
  Paramètre = c("Dossier comptages", "Dossier Arriba",
                "Filtre WT (max ≤)", "Filtre patho (max ≥)",
                "Poids type/conf/spec/WHO/cadre/reads", "Score max"),
  Valeur = c(normalizePath(params$dir_merge,  mustWork = FALSE),
             normalizePath(params$dir_arriba, mustWork = FALSE),
             params$wt_min, params$patho_min,
             paste(params$w_type, params$w_conf, params$w_spec,
                   params$w_who, params$w_frame, params$w_reads, sep = "/"),
             MAX_SCORE)
) |> knitr::kable()
```

# Comptages & spécificité tumorale

```{r load-counts}
merge_files <- list.files(params$dir_merge, pattern = "chromo_wt_merge1.*\\.tsv$",
                          full.names = TRUE)
stopifnot("Aucun fichier *chromo_wt_merge1*.tsv trouvé" = length(merge_files) > 0)

raw_stacked <- map_dfr(merge_files, ~ read_tsv(.x, show_col_types = FALSE) |>
                         mutate(source_file = basename(.x)))
all_cols   <- setdiff(names(raw_stacked), c("seq_name", "source_file"))
patho_cols <- all_cols[str_starts(all_cols, "JB_")]
wt_cols    <- setdiff(all_cols, patho_cols)
raw_stacked <- raw_stacked |>
  mutate(across(all_of(all_cols), ~ suppressWarnings(as.numeric(.x))))

# Agrégation MAX par fusion
agg <- raw_stacked |>
  group_by(seq_name) |>
  summarise(across(all_of(all_cols), ~ suppressWarnings(max(.x, na.rm = TRUE))),
            n_fichiers = n_distinct(source_file), .groups = "drop") |>
  mutate(across(all_of(all_cols), ~ ifelse(is.finite(.x), .x, 0)))

mat_patho <- as.matrix(agg[, patho_cols]); rownames(mat_patho) <- agg$seq_name
mat_wt    <- as.matrix(agg[, wt_cols])
n_patho   <- length(patho_cols); n_wt <- length(wt_cols)

spec <- agg |>
  transmute(seq_name, n_fichiers) |>
  mutate(
    max_patho = apply(mat_patho, 1, max),
    max_wt    = apply(mat_wt,    1, max),
    n_patho_pos = rowSums(mat_patho >= params$patho_min),
    n_wt_pos    = rowSums(mat_wt    >  params$wt_min),
    freq_patho  = n_patho_pos / n_patho,
    freq_wt     = n_wt_pos / n_wt,
    samples_patho = apply(mat_patho >= params$patho_min, 1,
                          function(r) paste(patho_cols[r], collapse = ", ")),
    specificite = case_when(
      max_wt <= params$wt_min & max_patho >= params$patho_min ~ "Chromo-spécifique",
      max_wt >  params$wt_min                                 ~ "Présente WT",
      TRUE                                                    ~ "Sous seuil patho"))

cat(nrow(agg), "fusions |", n_patho, "patho |", n_wt, "WT\n")
spec |> count(specificite) |> knitr::kable(caption = "Répartition par spécificité")
```

# Matching Arriba

```{r arriba}
mm <- str_match(spec$seq_name,
                "^(.*?)_([A-Za-z0-9.]+:[0-9]+)_(.*)_([A-Za-z0-9.]+:[0-9]+)$")
parsed <- spec |>
  mutate(gene1 = mm[, 2], bp1 = str_remove(mm[, 3], "^chr"),
         gene2 = mm[, 4], bp2 = str_remove(mm[, 5], "^chr"),
         g1n = resolve_alias(gene1), g2n = resolve_alias(gene2),
         gkey = map2_chr(g1n, g2n, ~ paste(sort(c(.x, .y)), collapse = "|")))

arriba_files <- list.files(params$dir_arriba, pattern = "^JB_.*\\.tsv$", full.names = TRUE)
arriba_files <- arriba_files[!str_detect(arriba_files, "_discarded")]

arriba <- map_dfr(arriba_files, function(f)
  read_tsv(f, show_col_types = FALSE, col_types = cols(.default = col_character())) |>
    mutate(sample = str_extract(basename(f), "JB_[0-9]+"))) |>
  rename(gene1 = `#gene1`) |>
  mutate(
    gkey = map2_chr(resolve_alias(gene1), resolve_alias(gene2),
                    ~ paste(sort(c(.x, .y)), collapse = "|")),
    total_reads = suppressWarnings(as.numeric(split_reads1) + as.numeric(split_reads2)),
    conf_num = case_when(
      str_detect(confidence, regex("high",   ignore_case = TRUE)) ~ 3L,
      str_detect(confidence, regex("medium", ignore_case = TRUE)) ~ 2L,
      str_detect(confidence, regex("low",    ignore_case = TRUE)) ~ 1L, TRUE ~ 0L))

# Une ligne par paire de gènes ; gènes/breakpoints gardés depuis le seq_name.
arriba_sum <- arriba |>
  arrange(desc(conf_num)) |>
  group_by(gkey) |>
  summarise(
    site1 = first(site1), site2 = first(site2),
    arriba_type = first(type), confidence = first(confidence),
    reading_frame = case_when(
      any(reading_frame == "in-frame",     na.rm = TRUE) ~ "in-frame",
      any(reading_frame == "out-of-frame", na.rm = TRUE) ~ "out-of-frame", TRUE ~ "."),
    split_reads1 = first(split_reads1), split_reads2 = first(split_reads2),
    total_reads  = suppressWarnings(max(total_reads, na.rm = TRUE)),
    coverage1 = first(coverage1), coverage2 = first(coverage2),
    transcript_id1 = first(transcript_id1), transcript_id2 = first(transcript_id2),
    direction1 = first(direction1), direction2 = first(direction2),
    n_arriba = n_distinct(sample),
    samples_arriba = paste(sort(unique(sample)), collapse = ", "), .groups = "drop") |>
  mutate(total_reads = ifelse(is.finite(total_reads), total_reads, NA_real_))

annot <- parsed |>
  left_join(arriba_sum, by = "gkey") |>
  mutate(arriba_matched = !is.na(confidence),
         type_base    = arriba_base(arriba_type),
         class_ruffle = ruffle_class(arriba_type),
         is_who_interest = paste(g1n, g2n, sep = "--") %in% WHO_FUSIONS_INTEREST |
                           paste(g2n, g1n, sep = "--") %in% WHO_FUSIONS_INTEREST,
         is_who_interest = replace_na(is_who_interest, FALSE))
```

# Score biologique pondéré

```{r score}
annot <- annot |>
  mutate(
    frac_type = case_when(
      type_base %in% c("Translocation", "Inversion") ~ 1.0,
      type_base %in% c("Délétion", "Duplication")    ~ 0.5,
      type_base == "Read-through"                    ~ 0.25, TRUE ~ 0),
    frac_conf = case_when(
      str_detect(coalesce(confidence, ""), regex("high",   ignore_case = TRUE)) ~ 1.0,
      str_detect(coalesce(confidence, ""), regex("medium", ignore_case = TRUE)) ~ 0.5, TRUE ~ 0),
    frac_spec = case_when(n_wt_pos == 0 ~ 1.0, n_wt_pos == 1 ~ 0.5, TRUE ~ 0),
    frac_who  = if_else(is_who_interest, 1.0, 0),
    frac_frame = case_when(reading_frame == "in-frame" ~ 1.0,
                           reading_frame == "out-of-frame" ~ 0, TRUE ~ 0.5),
    frac_reads = case_when(coalesce(total_reads, 0) >= 50 ~ 1.0,
                           coalesce(total_reads, 0) >= 10 ~ 0.5, TRUE ~ 0),
    score_type  = frac_type  * params$w_type,  score_conf  = frac_conf  * params$w_conf,
    score_spec  = frac_spec  * params$w_spec,  score_who   = frac_who   * params$w_who,
    score_frame = frac_frame * params$w_frame, score_reads = frac_reads * params$w_reads,
    score_total = score_type + score_conf + score_spec + score_who + score_frame + score_reads,
    score_norm  = score_total / MAX_SCORE,
    priorite = factor(case_when(
      score_norm >= 0.65 ~ "P1", score_norm >= 0.40 ~ "P2",
      score_norm >= 0.20 ~ "P3", TRUE ~ "NP"), levels = c("P1", "P2", "P3", "NP")))

# Contigs & k-mers par (échantillon, seq_name). Un contig distinct = une entrée ;
# variantes d'un même seq_name suffixées .2, .3 (annot reste dédupliqué pour les figures).
ff <- list.files(params$dir_fasta, pattern = "^JB_.*\\.fasta$", full.names = TRUE)
kf <- list.files(params$dir_kmers, pattern = "^kmers\\.fa$", recursive = TRUE, full.names = TRUE)
if (length(ff) > 0) {
  contigs_s <- map_dfr(ff, ~ read_fasta(.x) |> mutate(sample = str_extract(basename(.x), "JB_[0-9]+"))) |>
    filter(seq != "") |> transmute(sample, seq_name = id, contig_seq = seq)
} else contigs_s <- tibble(sample = character(), seq_name = character(), contig_seq = character())
if (length(kf) > 0) {
  kmers_s <- map_dfr(kf, ~ read_fasta(.x) |> mutate(sample = str_extract(.x, "JB_[0-9]+"))) |>
    filter(seq != "") |>
    mutate(seq_name = sub("\\.kmer.*$", "", id),
           kidx = as.integer(str_match(id, "\\.kmer([0-9]+)")[, 2])) |> filter(!is.na(kidx))
} else kmers_s <- tibble(sample = character(), seq_name = character(), kidx = integer(), seq = character())
KMER_COLS <- if (nrow(kmers_s) > 0) paste0("kmer", seq_len(max(kmers_s$kidx))) else character(0)
if (nrow(kmers_s) > 0) {
  kmers_sw <- kmers_s |> distinct(sample, seq_name, kidx, .keep_all = TRUE) |>
    mutate(kcol = paste0("kmer", kidx)) |>
    pivot_wider(id_cols = c(sample, seq_name), names_from = kcol, values_from = seq)
  nk <- kmers_s |> distinct(sample, seq_name, kidx) |> count(sample, seq_name, name = "n_kmers")
} else {
  kmers_sw <- tibble(sample = character(), seq_name = character())
  nk <- tibble(sample = character(), seq_name = character(), n_kmers = integer())
}
variants <- contigs_s |>
  left_join(kmers_sw, by = c("sample", "seq_name")) |>
  left_join(nk, by = c("sample", "seq_name")) |>
  arrange(seq_name, sample) |>
  distinct(seq_name, contig_seq, .keep_all = TRUE) |>
  group_by(seq_name) |> mutate(v = row_number()) |> ungroup() |>
  mutate(fusion_id = if_else(v == 1, seq_name, paste0(seq_name, ".", v)),
         n_kmers = coalesce(n_kmers, 0L)) |>
  select(fusion_id, seq_name, contig_seq, n_kmers, any_of(KMER_COLS))

chromo_spec <- annot |> filter(specificite == "Chromo-spécifique") |>
  left_join(variants, by = "seq_name") |>
  mutate(fusion_id = coalesce(fusion_id, seq_name)) |>
  arrange(desc(score_norm), fusion_id)
cat("Chromo-spécifiques :", nrow(chromo_spec),
    "| matchées Arriba :", sum(chromo_spec$arriba_matched), "\n")
chromo_spec |> count(priorite) |> knitr::kable(caption = "Priorités")
```

# Tableau des fusions chromo-spécifiques {.tabset}

## Vue synthétique

```{r table-synth}
chromo_spec |>
  transmute(Fusion = paste(gene1, gene2, sep = "--"), ID = fusion_id,
            Type = arriba_type, Classe = class_ruffle, Cadre = reading_frame,
            `Score` = round(score_norm, 3), Priorité = priorite,
            `N patho+` = n_patho_pos, `max patho` = max_patho,
            Confidence = confidence, WHO = is_who_interest,
            `N kmers` = n_kmers, Contig = contig_seq) |>
  datatable(filter = "top", rownames = FALSE, class = "stripe hover compact",
            options = list(pageLength = 15, scrollX = TRUE))
```

## Toutes les caractéristiques

```{r table-full}
chromo_spec |>
  datatable(filter = "top", rownames = FALSE, class = "stripe hover compact",
            extensions = "Buttons",
            options = list(pageLength = 10, scrollX = TRUE,
                           dom = "Bfrtip", buttons = c("csv", "excel")))
```

# Figures {.tabset}

```{r fig-prep}
fig_df <- annot |>
  filter(specificite == "Chromo-spécifique") |>
  mutate(fusion_label = paste(gene1, gene2, sep = "--"),
         type_base = factor(type_base, levels = names(TYPE_COLORS)))
```

## Classement par score

```{r fig-rank, fig.height=9}
PRIO_COLORS <- c(P1 = "#d62728", P2 = "#ff7f0e", P3 = "#9467bd", NP = "#bdbdbd")
fig_df |> slice_max(score_norm, n = params$n_top, with_ties = FALSE) |>
  mutate(fusion_ord = reorder(fusion_label, score_norm),
         etiq = paste0(coalesce(class_ruffle, "—"), " · ", coalesce(reading_frame, "—"))) |>
  ggplot(aes(score_norm, fusion_ord, fill = priorite)) +
  geom_col(width = 0.75) +
  geom_vline(xintercept = c(0.65, 0.40, 0.20),
             linetype = c("dashed", "dotted", "dotdash"), color = "grey50") +
  geom_text(aes(label = etiq), hjust = -0.05, size = 2.2, color = "grey25") +
  scale_fill_manual(values = PRIO_COLORS, drop = FALSE, name = "Priorité") +
  scale_x_continuous(labels = percent_format(accuracy = 1),
                     limits = c(0, 1.18), breaks = seq(0, 1, 0.2)) +
  labs(title = paste0("Top ", params$n_top, " fusions par score biologique"),
       subtitle = paste0("Étiquette = classe Rufflé · cadre  |  score / ", MAX_SCORE, " pts"),
       x = "Score normalisé", y = NULL) +
  theme(axis.text.y = element_text(size = 7), panel.grid.minor = element_blank(),
        plot.title = element_text(face = "bold"))
```

## Barplot — expression

```{r fig-barplot, fig.height=9}
fig_df |> slice_max(max_patho, n = params$n_top, with_ties = FALSE) |>
  mutate(fusion_ord = reorder(fusion_label, max_patho)) |>
  ggplot(aes(max_patho, fusion_ord, fill = type_base)) +
  geom_col() +
  scale_fill_manual(values = TYPE_COLORS, drop = FALSE, name = "Type (Arriba)") +
  scale_x_continuous(expand = expansion(mult = c(0, 0.05))) +
  labs(title = paste0("Top ", params$n_top, " fusions chromo-spécifiques — expression max"),
       x = "Comptage k-mer max chez un individu (patho)", y = NULL) +
  theme(axis.text.y = element_text(size = 7))
```

## Charge par échantillon

```{r fig-burden, fig.height=7}
fig_conf   <- fig_df |> filter(!type_base %in% c("Non confirmé Arriba", "Autre"))
n_non_conf <- nrow(fig_df) - nrow(fig_conf)
sub_burden <- paste0("Nb de fusions portées par chaque patient, par type",
  if (n_non_conf > 0) paste0("  |  ", n_non_conf,
      " fusion(s) chromo-spé. non retrouvée(s) dans Arriba (exclues)") else "")
present <- mat_patho[fig_conf$seq_name, , drop = FALSE] >= params$patho_min
ftype   <- setNames(as.character(fig_conf$type_base), fig_conf$seq_name)
burden  <- as.data.frame(present) |>
  rownames_to_column("seq_name") |>
  pivot_longer(-seq_name, names_to = "sample", values_to = "present") |>
  filter(present) |>
  mutate(type = factor(ftype[seq_name], levels = names(TYPE_COLORS))) |>
  count(sample, type, name = "n")
tot <- burden |> group_by(sample) |> summarise(t = sum(n), .groups = "drop")
burden |>
  mutate(sample = factor(sample, levels = tot$sample[order(tot$t)])) |>
  ggplot(aes(n, sample, fill = type)) +
  geom_col() +
  scale_fill_manual(values = TYPE_COLORS, drop = TRUE, name = "Type (Arriba)") +
  scale_x_continuous(expand = expansion(mult = c(0, 0.05))) +
  labs(title = "Charge de fusions chromo-spécifiques par échantillon",
       subtitle = sub_burden, x = "Nombre de fusions", y = NULL) +
  theme(plot.title = element_text(face = "bold"))
```

## Répartition des types

```{r fig-types, fig.height=5}
fig_df |> count(type_base, class_ruffle, name = "n") |>
  ggplot(aes(n, fct_reorder(type_base, n, sum), fill = class_ruffle)) +
  geom_col() +
  scale_fill_brewer(palette = "Set2", name = "Classe Rufflé", na.value = "grey70") +
  scale_x_continuous(expand = expansion(mult = c(0, 0.05))) +
  labs(title = "Répartition des types chimériques",
       x = "Nombre de fusions chromo-spécifiques", y = NULL) +
  theme(plot.title = element_text(face = "bold"))
```

## Décomposition du score

```{r fig-decomp, fig.height=9}
comp_def <- tibble::tribble(
  ~col, ~label, ~weight,
  "score_type", "Type", params$w_type,   "score_conf", "Confiance", params$w_conf,
  "score_spec", "Spéc. WT", params$w_spec, "score_who", "WHO", params$w_who,
  "score_frame", "Cadre", params$w_frame, "score_reads", "Reads", params$w_reads
) |> filter(weight > 0)
fig_df |> slice_max(score_norm, n = params$n_top, with_ties = FALSE) |>
  mutate(fusion_ord = reorder(fusion_label, score_norm)) |>
  pivot_longer(all_of(comp_def$col), names_to = "comp", values_to = "val") |>
  mutate(comp = factor(setNames(comp_def$label, comp_def$col)[comp], levels = comp_def$label)) |>
  ggplot(aes(val, fusion_ord, fill = comp)) +
  geom_col(width = 0.7) +
  scale_fill_brewer(palette = "Set2", name = NULL) +
  labs(title = "Décomposition du score biologique",
       x = paste0("Points cumulés (max = ", MAX_SCORE, ")"), y = NULL) +
  theme(axis.text.y = element_text(size = 7), legend.position = "bottom")
```

## Heatmap présence/absence

```{r fig-heatmap, fig.height=11}
if (requireNamespace("pheatmap", quietly = TRUE)) {
  bin <- (mat_patho >= params$patho_min) * 1L
  top_seq <- fig_df |> slice_max(score_norm, n = 40, with_ties = FALSE) |> pull(seq_name)
  bin_top <- bin[rownames(bin) %in% top_seq, , drop = FALSE]
  if (nrow(bin_top) > 1) {
    lab_map <- setNames(fig_df$fusion_label, fig_df$seq_name)
    rownames(bin_top) <- make.unique(unname(lab_map[rownames(bin_top)]))
    bin_top <- bin_top[rowSums(bin_top) > 0, , drop = FALSE]
    ar <- fig_df |> filter(seq_name %in% top_seq) |>
      mutate(rn = make.unique(fusion_label)) |>
      transmute(rn, Type = as.character(type_base),
                Priorité = as.character(priorite)) |>
      distinct(rn, .keep_all = TRUE) |> column_to_rownames("rn")
    pheatmap::pheatmap(bin_top, color = colorRampPalette(c("#f7f7f7", "#111827"))(2),
      annotation_row = ar[rownames(bin_top), , drop = FALSE],
      cluster_cols = TRUE, legend = FALSE, fontsize_row = 7, fontsize_col = 7,
      main = "Présence/absence — fusions chromo-spécifiques (top score)")
  }
} else cat("pheatmap non installé.\n")
```

## Karyotype — ensemble

```{r fig-karyo, fig.width=10, fig.height=8}
if (requireNamespace("karyoploteR", quietly = TRUE) &&
    requireNamespace("GenomicRanges", quietly = TRUE)) {
  ks_all <- fig_df |> filter(arriba_matched) |>
    transmute(
      chr1 = paste0("chr", str_remove(str_split_fixed(bp1, ":", 2)[, 1], "^chr")),
      pos1 = suppressWarnings(as.numeric(str_split_fixed(bp1, ":", 2)[, 2])),
      chr2 = paste0("chr", str_remove(str_split_fixed(bp2, ":", 2)[, 1], "^chr")),
      pos2 = suppressWarnings(as.numeric(str_split_fixed(bp2, ":", 2)[, 2])),
      type_base = as.character(type_base)) |>
    filter(!is.na(pos1), !is.na(pos2))
  if (nrow(ks_all) > 0) {
    kp <- karyoploteR::plotKaryotype(genome = "hg38",
            main = "Breakpoints des fusions chromo-spécifiques (Arriba)")
    for (j in seq_len(nrow(ks_all))) {
      r <- ks_all[j, ]; col <- TYPE_COLORS[r$type_base]
      if (is.na(col)) col <- "grey50"
      try(karyoploteR::kpPlotLinks(kp,
        data  = GenomicRanges::GRanges(r$chr1, IRanges::IRanges(r$pos1, width = 1)),
        data2 = GenomicRanges::GRanges(r$chr2, IRanges::IRanges(r$pos2, width = 1)),
        col = scales::alpha(col, 0.6)), silent = TRUE)
    }
  }
} else cat("karyoploteR non installé — voir les PNG par patient produits par le script .R.\n")
```

> Les karyotypes **par patient** sont générés par la version `.R`
> (`figures/karyotypes/karyotype_JB_*.png`).

# Méthodes

- **Spécificité** : fusion retenue (`Chromo-spécifique`) si `max(WT) ≤ `r params$wt_min`` **et** `max(patho) ≥ `r params$patho_min``. Comptages agrégés par MAX par fusion.
- **Matching Arriba** : sur la paire de gènes (orientation indifférente, alias HGNC résolus).
- **Score** (`/ `r MAX_SCORE`` pts) : composantes pondérées type, confidence, spécificité WT, WHO, reading frame, reads Arriba. Priorités P1 ≥ 65 %, P2 ≥ 40 %, P3 ≥ 20 %.
- Références : Rufflé 2017 & 2024.

```{r session, results='asis'}
cat("<details><summary>Session info</summary><pre>")
cat(capture.output(sessionInfo()), sep = "\n")
cat("</pre></details>")
```
